【裁判字號】    97,聲再,19
【裁判日期】    970129
【裁判案由】    聲請再審
【裁判全文】
臺灣高等法院臺中分院刑事裁定          97年度聲再字第19號
再審聲請人
即受判決人  甲○○
上列聲請人因毀棄損壞案件，對於本院96年度上易字第1890號中
華民國96年12月31日確定判決（台灣台中地方法院96年度易字第
3962號、臺灣臺中地方法院檢察署96年度偵字第8483號）聲請再
審，本院裁定如下：
    主  文
再審之聲請駁回。
    理  由
一、聲請意旨詳附件刑事聲請再審狀所載。
二、按因發現確實之新證據，足認受有罪判決之人應受無罪、免
    訴、免刑或輕於原判決所認罪名之判決者，為受判決人之利
    益，得聲請再審 ，刑事訴訟法第420條第1項第6款定有明文
    。而刑事訴訟法第420條第1項第6 款所謂發見確實之新證據
    ，係指該證據於事實審法院判決前已經存在，為法院、當事
    人所不知，不及調查斟酌，至其後始行發見，且就證據本身
    形式上觀察，固不以絕對不須經過調查程序為條件，但必須
    顯然可認為足以動搖原有罪確定判決，而為受判決人無罪、
    免訴、免刑或輕於原判決所認罪名之判決者為限。故受理聲
    請再審之最後事實審法院，應就聲請再審理由之所謂「新證
    據」，是否具備事實審判決前已經存在，為法院、當事人所
    不知，事後方行發見之「嶄新性」，及顯然可認足以動搖原
    有罪確定判決，應為無罪、免訴、免刑或輕於原判決罪名之
    「顯然性」二要件，加以審查，為判斷應否准予開始再審之
    準據（最高法院85年度台抗字第308號裁判要旨參照）。
三、本院經查：
（一）關於本件刑事聲請再審狀所附新證據計有：48號空地不
      動產租賃契約影本、許明雄補漏水及排水修繕工程款交
      付收據影本、96年偵字第15072 號證物相片影本（即臺
      灣臺中地方法院檢察署96年11月16日中檢輝盈96聲他1808
      字第126823號函及照片13張）、建築改良物所有權狀影
      本（所有權人許明雄）、系爭大樓內部外觀情況及廚房
      屋頂照片6張等，先予敘明。
（二）本件聲請再審狀所附新證據96年偵字第15072 號證物相
      片影本（即臺灣臺中地方法院檢察署96年11月16日中檢輝
      盈96聲他1808字第126823號函及照片13張），既經聲請意
      旨指陳「呈96年偵字第15072 號案件簡桂秋（聲請人配偶
      ）因不懂法律，而超過告訴期未能起訴被告陳瑋翊時於民
      國96年11月8 日申請退還證物相片數幀，想用於民事訴訟
      當證物」等語，可知此項證據於事實審法院判決前即已存
      在，且為聲請人當時所明知，並非事實審法院判決前未經
      發現之證據，與前述「嶄新性」要件已有不符。
（三）又刑事訴訟法第420 條第1項第6款新證據之「顯然性」要
      求，固不以絕對不須經過調查程序為條件，但必須顯然可
      認為足以動搖原有罪確定判決，而為受判決人無罪、免訴
      、免刑或輕於原判決所認罪名之判決者為限，已如前述，
      。經查：
  （１）聲請意旨又提出新證據主張「48號空地在86年租予銅
        牆鐵壁之不動產契約書證明綠管在86年時即不再使用」
        等語。而原確定判決認定「甲○○˙˙˙因其位在臺中
        市○○區○○路3段50 號居住處與陳瑋翊所有同路段第
        52號之建築物相鄰，而陳瑋翊住處之排油煙管原陳列於
        屋後公設處，後上開路段50號建築物擴建，陳瑋翊之上
        開排煙管乃包含在上開路段50號建築物所擴建範圍內」
        ，可知系爭經被告甲○○所損壞之排油煙管係位於「50
        號建築物所擴建範圍內」。而新證據不動產租賃契約
        第一條「不動產所在地及使用範圍：台中市○○區○○
        路三段46、48號˙˙˙」，則聲請人執瀋陽路三段46、
        48號之不動產租賃契約又如何證明「綠管在86年時即不
        再使用」？
  （２）聲請意旨再提出新證據收據記載取款人黃玉田「茲收
        到許明雄君座落於臺中市○○區○○路3段50 號房屋補
        漏及排水修膳（繕）工程款˙˙˙」等字樣，主張「判
        決文中指屋主許明雄擴建房屋為不實而是修繕房屋管線
        」等語，並提出新證據建築改良物所有權狀（所有權
        人許明雄），主張「判決文中說原告住處排油煙管原陳
        列屋後“公設處”與事實不符 。 因原告及聲請人房東
        許明雄皆為第二任屋主，增建廚房是前一任屋主所建蓋
        ，非原大樓78年建蓋時的設計，且店面式的住家，更因
        店面式的房屋較貴便是因各自有一多出的使用空間、空
        地，故說聲請人的廚房位置是公設處實在不合理。呈屋
        主許明雄建物所有權狀影本一份證明屋主是80年買的，
        而原告是在86年買的」云云。惟關於屋主許明雄擴建房
        屋一情，經原確定判決於理由二、(一)中說明「證人即被
        告居住處之屋主許明雄於臺灣臺中地方法院檢察署96年
        度偵字第15072 號毀損案件（被告之配偶簡桂秋對本案
        告訴人陳瑋翊提出之侵占案件）中證稱：『我的住處廚
        房是加蓋的，那邊有2 支管，1支是我的，1支是隔壁的
        ，隔壁是陳瑋翊的，因為當時2 支排煙管都往空地，後
        來空地加蓋起來，將我們的排煙管的出處塞住了，我就
        安排1 個排煙管往屋頂外面排，後來我綠色的管就拆除
        了，剩下陳瑋翊那1支』等語˙˙˙ 」。關於原屋主許
        明雄曾擴建房屋一情既經原屋主許明雄本人於臺灣臺中
        地方法院檢察署96年度偵字第15072 號毀損案件證述明
        確，聲請人自難僅執收據一紙而主張「判決文中指屋主
        許明雄擴建房屋為不實而是修繕房屋管線」或僅執建築
        改良物所有權狀主張「判決文中說原告住處排油煙管原
        陳列屋後“公設處”與事實不符」！
  （３）前述新證據、、，及聲請人所附新證據系爭大
        樓內部外觀情況及廚房屋頂照片6 張等，自其證據本身
        形式上觀察，均無法據此即為聲請人無罪、免訴、免刑
        或輕於原判決所認罪名之判決，顯然無可認為足以動搖
        原確定判決，亦即不具備聲請再審證據所應具備之「顯
        然性」。且原確定判決認聲請人否認犯罪所持之辯解不
        足採信，已於理由詳述其證據之認定與取捨（見原確定
        判決理由二部分），聲請人再執前詞，無非就原確定判
        決理由已說明或原確定判決採證認事職權之適法行使再
        事爭執，進而主張對自己有利之判斷，此並非所謂發現
        確實之新證據之情事，核與聲請再審之要件不合，本件
        聲請再審為無理由，應予駁回。
四、據上論斷，應依刑事訴訟法第434條第1項，裁定如主文。
中    華    民    國    97    年    1     月    29    日
            刑事第四庭    審判長法  官  洪  耀  宗
                                法  官  陳  欣  安
                                法  官  江  德  千
上列正本證明與原本無異。
不得抗告。
                                書記官  吳  麗  琴
中    華    民    國    97    年    1     月    29    日


司法院資訊處製作；財團法人民間司法改革基金會備份。
